最高法院刑事判決　　　　　　一○○年度台上字第六一五一號
上　訴　人　侯○○
選任辯護人　陳○○律師
上列上訴人因妨害性自主案件，不服台灣高等法院中華民國九十
九年七月二十九日第二審更審判決（九十九年度上更(一)字第一八
六號，起訴案號：台灣新竹地方法院檢察署九十六年度偵字第三
八一二號），提起上訴，本院判決如下：
    主  文
上訴駁回。
    理  由
按刑事訴訟法第三百七十七條規定，上訴於第三審法院，非以判
決違背法令為理由，不得為之。是提起第三審上訴，應以原判決
違背法令為理由，係屬法定要件。如果上訴理由書狀並未依據卷
內訴訟資料，具體指摘原判決不適用何種法則或如何適用不當，
或所指摘原判決違法情事，顯與法律規定得為第三審上訴理由之
違法情形，不相適合時，均應認其上訴為違背法律上之程式，予
以駁回。本件上訴意旨略以：(一)、原判決認定上訴人侯○○由被
害人Ａ女就讀國中，容貌、言行仍甚稚氣，可預見Ａ女係未滿十
四歲之女子等情，並無證據為憑，顯有認定事實未依卷證資料之
違誤。又上訴人一再供稱：被害人Ａ女外表、舉止成熟，與成人
無異，應該在十八歲以上等語，原判決未敘明不採之理由，亦有
理由不備之違法。(二)、近來國中生輟學，屢有所聞，Ａ女於上學
時間未至學校上課，不排除係輟學中，或輟學後復學之可能，且
近年解除髮禁，無法從Ａ女外表判斷其年齡，原判決就此有利上
訴人之事項，未說明不採之理由，即有理由不備。(三)、原判決依
據證人鄭秀宗於第一審之證述，認定上訴人對於Ａ女未滿十四歲
具有不確定之故意，惟鄭○○與Ａ女之證詞，互相歧異，疑點甚
多，不足採為判決之依據。(四)、依國民教育法第二條規定，國中
學生之年齡通常為十二歲至十五歲，並非必然為十四歲未滿，上
訴人是否明知Ａ女係未滿十四歲之女子？如何認定其主觀上已能
預見Ａ女係未滿十四歲之人？其有無對未滿十四歲之女子強制性
交之不確定故意？尚非全無疑問，實情究竟如何？攸關法律之正
確適用及上訴人之利益，自應調查明白，並敘明認定之理由。原
判決未審酌Ａ女及鄭秀宗證詞矛盾之處，並論述取捨證據之理由
，亦未說明有利證據不採之理由，顯有理由不備之違法云云。惟
查原判決撤銷第一審不當之科刑判決，改判論處上訴人對於未滿
十四歲之女子為性交罪刑。已詳敘認定犯罪事實之依據及憑以認
定之理由。並對如何認定：上訴人否認犯罪之辯詞，不足採信；
上訴人預見Ａ女係未滿十四歲之女子，而與之為性交行為，具不
確定之故意；上訴人對Ａ女為性交行為，應未違反其意願；均已
依據卷內資料予以指駁及說明。從形式上觀察，原判決並無任何
違背法令之處。次查刑法上之故意，有確定故意與不確定故意之
分，原判決既認定上訴人與未滿十四歲之Ａ女為性交，具不確定
之故意，已足為論處罪刑之憑據，即無就上訴人是否「明知」而
具確定故意再為調查之必要。上訴意旨置原判決之論敘於不顧，
仍執陳詞為事實上之爭辯，並對原審採證認事之職權行使及枝節
問題，或於判決無影響事項，任意指摘，難謂已符合首揭法定上
訴要件。其上訴違背法律上之程式，應予駁回。
據上論結，應依刑事訴訟法第三百九十五條前段，判決如主文。
中    華    民    國  一○○  年   十一   月    十    日
                      最高法院刑事第十庭
                          審判長法官  陳  世  淙  
                                法官  陳  東  誥  
                                法官  何  菁  莪  
                                法官  施  俊  堯  
                                法官  洪  曉  能  
本件正本證明與原本無異
                                      書  記  官  
中    華    民    國  一○○  年   十一   月   十四   日
                                                       s